【裁判字號】    99,消債聲,50
【裁判日期】    991004
【裁判案由】    聲請免責
【裁判全文】
臺灣士林地方法院民事裁定            99年度消債聲字第50號
債  務  人  甲○○
上列當事人聲請清算事件，本院裁定如下：
    主  文
債務人甲○○不免責。
    理  由
一、聲請意旨略以：伊為民國26年出生，目前73歲，無工作能力
    ，勉強靠老人年金及女兒之救助生活，雖有誠意還錢，但心
    有餘而力不足，爰聲請免責等語。
二、按法院裁定開始更生程序後，債務人免責前，法院裁定開始
    清算程序，其已進行之更生程序，適於清算程序者，作為清
    算程序之一部；其更生聲請視為清算聲請，消費者債務清理
    條例第78條第1 項定有明文。又按債務人因浪費、賭博或其
    他投機行為，致財產顯然減少或負擔過重之債務，而生開始
    清算之原因者，除證明經普通債權人全體同意，或情節輕微
    ，經法院審酌普通債權人全體受償情形及其他一切情狀，認
    為適當者外，法院應為不免責之裁定，消債條例第134 條第
    4 款定有明文。所謂浪費或投機行為，係指債務人於顯見其
    經濟狀況不佳之情形下，猶恣意揮霍、投機，生活支出超過
    個人收入所應支出之程度，或心存僥倖冀以一時之小投資以
    博取大利益，因致負擔更大債務，核其所為，於清算之原因
    有可歸責性，自有加以制止之必要，尚不宜使之免責，合先
    敘明。
三、經查，債務人甲○○聲請消費者債務清理事件，前經本院裁
    定不認可債務人所提之更生方案，開始清算程序並同時終止
    確定在案，有本院99年度消債清字第26號清算事件卷宗附卷
    可考。次查，債務人於98年4 月24日向本院聲請更生時，自
    陳除每月其女徐依字給予之新臺幣（下同）5,000 元及老人
    津貼3,000 元，合計8,000 元（計算式：5,000 ＋3,000 ＝
    8,000 ）之收入外，別無其他資產，此有債務人96至97年度
    綜合所得稅各類所得資料清單及財產歸屬資料清單附卷可參
    （見本院98年度消債更字第207 號卷，下稱更生聲請卷，第
    20至23頁），應堪採信。揆諸前揭條例第78條第1 項規定，
    債務人更生聲請前之財產視為清算聲請前之財產，是堪認債
    務人聲請清算時除每月8,000 元之收入外，無可供變價之資
    產。又查，據本院於99年1 月20日公告之債權表（見本院98
    年度司執消債更字第155 號卷第44頁）所示，債務人負擔無
    擔保及無優先權債務達68萬9,587 元，其資產明顯小於負債
    ，應認有不能清償債務之情事，已生開始清算之原因。
四、經本院通知全體債權人及債務人陳述意見查知，雖債務人自
    陳無工作能力，每月僅仰賴老人津貼3,000 元及其女之救助
    度日。惟細繹債權人台北富邦商業銀行股份有限公司、兆豐
    國際商業銀行股份有限公司、澳商澳盛銀行集團股份有限公
    司、遠東國際商業銀行股份有限公司所提供之信用卡消費明
    細，97年5 月至98年2 月間債務人於同一家商店即「銀傢」
    有多次如附表所示之消費紀錄，合計達33萬7,300 元，已占
    債權表無擔保及無優先權債權總合比例48.91%（337,300 ÷
    689,587 ×100%）。核上開消費紀錄多於消費者債務清理條
    例施行後近1 年內消費所致，且「銀傢」即「晶沛商行」，
    該商行登記負責人為「徐依字」，即債務人女兒，有友邦信
    用卡公司陳報狀所陳、晶沛商行營利事業登記公示資料查詢
    明細、債務人全戶戶籍謄本在卷足憑（見更生聲請卷第36、
    39、42頁）。是債務人有意藉由「銀傢」以大量刷卡換取現
    金後，顯見債務人於其經濟狀況不佳之情形下，猶恣意揮霍
    ，生活支出超過個人收入所應支出之程度，核其所為，於清
    算之原因應具可歸責性。是以，債務人堪認確有因浪費、賭
    博或其他投機行為，致財產顯然減少或負擔過重之債務，而
    生開始清算之原因，核與消費者債務清理條例第134 條第4
    款之不免責事由相符。且債務人又無法證明其業經普通債權
    人全體之同意，則依上說明，債務人不得免責。
五、爰裁定如主文。
中    華    民    國    99    年    10    月    4     日
                  民事第二庭  法      官  方彬彬
上為正本係照原本作成。
如不服本裁定，應於裁定送達後10日內，以書狀向本院提出抗告
，並繳納抗告費新臺幣1千元。
中    華    民    國    99    年    10    月    5     日
                              書  記  官  周嫣蘋
附表：
┌────┬────────┬───────┐
│消費日期│金額（新臺幣/元 │  發 卡 銀 行 │
├────┼────────┼───────┤
│97年5 月│20,000          │遠東國際商業銀│
│        │                │行股份有限公司│
│        │                │（原友邦信用卡│
│        │                │公司）        │
├────┼────────┼───────┤
│97年6 月│42,400          │同上          │
├────┼────────┼───────┤
│97年7 月│20,000          │台北富邦商業銀│
│        │                │行股份有限公司│
├────┼────────┼───────┤
│97年8 月│24,500          │同上          │
├────┼────────┼───────┤
│97年8 月│30,200          │澳商澳盛銀行集│
│        │                │團股份有限公司│
│        │                │（原荷商荷蘭銀│
│        │                │行股份有限公司│
│        │                │）            │
├────┼────────┼───────┤
│97年8 月│19,800          │遠東國際商業銀│
│        │                │行股份有限公司│
│        │                │（原友邦信用卡│
│        │                │公司）        │
├────┼────────┼───────┤
│97年9 月│43,800          │同上          │
├────┼────────┼───────┤
│97年9 月│10,000          │澳商澳盛銀行集│
│        │                │團股份有限公司│
│        │                │（原荷商荷蘭銀│
│        │                │行股份有限公司│
│        │                │）            │
├────┼────────┼───────┤
│97年9 月│8,900           │兆豐國際商業銀│
│        │                │行股份有限公司│
├────┼────────┼───────┤
│97年10月│35,200          │遠東國際商業銀│
│        │                │行股份有限公司│
│        │                │（原友邦信用卡│
│        │                │公司）        │
├────┼────────┼───────┤
│97年10月│19,900          │兆豐國際商業銀│
│        │                │行股份有限公司│
├────┼────────┼───────┤
│97年11月│19,200          │澳商澳盛銀行集│
│        │                │團股份有限公司│
│        │                │（原荷商荷蘭銀│
│        │                │行股份有限公司│
│        │                │）            │
├────┼────────┼───────┤
│98年1 月│22,700          │同上          │
├────┼────────┼───────┤
│98年1 月│11,500          │兆豐商業銀行股│
│        │                │份有限公司    │
├────┼────────┼───────┤
│98年2 月│9,200           │澳商澳盛銀行集│
│        │                │團股份有限公司│
│        │                │（原荷商荷蘭銀│
│        │                │行股份有限公司│
│        │                │）            │
├────┼────────┼───────┤
│合    計│337,300         │              │
└────┴────────┴───────┘

司法院資訊處製作；財團法人民間司法改革基金會備份。
